臺灣臺南地方法院民事判決　　　　　　 96年度重訴字第237號
原　　　告　京城商業銀行股份有限公司
法定代理人　蔡炅廷
訴訟代理人　黃水山
　　　　　　甲○○
被　　　告　乙○○
　　　　　　丙○○
上列當事人間請求清償消費款事件，經本院於民國96年11月14日
言詞辯論終結，判決如下：
    主  文
被告應給付原告新臺幣壹佰貳拾伍萬伍仟零貳元，及自民國九十
六年五月八日起至清償日止，按週年利率百分之三點七四計算之
利息，並自民國九十六年六月九日起至清償日止，逾期在六個月
以內者，按上開利率百分之十，逾期超過六個月部分，按上開利
率百分之二十計算之違約金。
被告應給付原告新臺幣伍佰貳拾萬元，及自民國九十六年四月八
日起至清償日止，按週年利率百分之三點四四計算之利息，並自
民國九十六年五月九日起至清償日止，逾期在六個月以內者，按
上開利率百分之十，逾期超過六個月部分，按上開利率百分之二
十計算之違約金。
原告其餘之訴駁回。
訴訟費用新臺幣陸萬肆仟玖佰伍拾肆元由被告負擔。
    事實及理由
一、程序方面：
  (一)按當事人得以合意定第一審管轄法院，但以關於由一定法律
    關係而生之訴訟為限；前項合意，應以文書證之，民事訴訟
    法第24條定有明文。查本件被告乙○○、丙○○之住所均設
    於臺北縣土城市○○路451巷19號，有戶籍謄本2份在卷可稽
    ，雖被告 2人之住所並非本院轄區，惟兩造所簽房屋貸款契
    約書第13條業已約定由原告總行所在地之法院為第一審管轄
    法院，有上開房屋貸款契約書 1份附卷可憑，是原告總行所
    在地法院即本院，本院對於本件清償借款事件即有管轄權，
    合先敘明。
  (二)被告2人未於言詞辯論期日到場，核無民事訴訟法第386條所
    列各款情形，爰依原告之聲請，由其一造辯論而為判決。
二、原告起訴主張：
  (一)被告乙○○於民國95年5月8日邀被告丙○○為共同借款人，
    向原告（原名臺南區中小企業銀行股份有限公司，現已更名
    為京城商業銀行股份有限公司）借款 2筆，金額分別為新臺
    幣（下同）1,300,000元、5,200,000元。雙方約定借款期間
    均自95年5月8日起至 115年5月8日止；利率部分，該筆借款
    金額 1,200,000元之借款係按原告公告指數房貸利率加年息
    1.48％機動調整，而該筆借款金額為 5,200,000元之借款，
    其借款利率則自借款日起按原告公告之指數房貸利率加年息
    0.58％機動計付，並自第25個月起按前開計價基礎加年息1.
    18％機動計付，嗣後並隨原告公告之指數房貸利率調整而機
    動調整。有關本金及利息之償還方式，該筆借款本金1,300,
    000元之借款，係自95年5月8日起，以1個月為1期，分240期
    依年金法計算月付金，按期攤還本息；而該筆借款金額為5,
    200,000 元之借款，則自借款日起24個月為寬限期，僅按月
    繳付利息，之後則以1個月為1期，分 216期依年金法計算月
    付金，按期攤還本息。若借款人未依約繳納本金或利息逾 1
    個月時，則溯及自未繳納本息之計息始日起，改按上開最後
    段之約定利率計算利息，並依逾期在 6個月以內者，按上開
    利率10％，逾期超過 6個月部分，按上開利率20％計付違約
    金。詎被告上開 2筆借款，僅分別繳交本息至96年5月7日（
    借款本金1,300,000元部分）、96年4月7日（借款本金5,200
    ,000元部分），而利率現已分別調整為年息3.74％（借款本
    金1,300,000元部分）、3.44％（借款本金5,200,000元部分
    ），尚餘本金1,255,002元、5,200,000元未清償。依兩造所
    訂房屋貸款契約書第2章第1條之規定，被告已喪失期限利益
    ，全部債務均視為到期。又被告丙○○為共同借款人，自應
    負連帶清償責任。為此請求被告連帶清償上開欠款本金、利
    息、違約金等語。
  (二)並聲明：求為判決：
    1.被告應連帶給付原告 1,255,002元，及自96年5月8日起至
      清償日止，按週年利率3.74％計算之利息，並自96年6月9
      日起至清償日止，逾期在 6個月以內者，按上開利率10％
      ，逾期超過 6個月部分，按上開利率20％計算之違約金；
    2.被告應連帶給付原告 5,200,000元，及自96年4月8日起至
      清償日止，按週年利率3.44％計算之利息，並自96年5月9
      日起至清償日止，逾期在 6個月以內者，按上開利率10％
      ，逾期超過6個月部分，按上開利率20％計算之違約金。
三、被告乙○○、丙○○未於言詞辯論期日到場爭執，亦未提出
    書狀作何聲明或陳述。
四、經查，原告主張被告 2人為共同借款人，於95年5月8日向其
    借款 2筆，金額分別為1,300,000元、5,200,000元，而雙方
    約定之借款期間、利率、本金及利息之償還方式、借款逾期
    之利息、違約金計算方式，以及被告 2人目前僅繳交本息至
    96年5月7日（借款本金 1,300,000元部分）、96年4月7日（
    借款本金 5,200,000元部分），而利率現已分別調整為年息
    3.74％（借款本金 1,300,000元部分）、3.44％（借款本金
    5,200,000元部分），尚餘本金 1,255,002元、5,200,000元
    未清償之事實，業據原告提出房屋貸款契約書、交易明細、
    傳票各2紙、原告銀行牌告利率表、存摺交易明細查詢表各1
    紙為證，被告 2人均未於言詞辯論期日到場爭執，亦未提出
    書狀作何有利於己之答辯或陳述以供本院審酌，本院綜合上
    開證據調查結果，應堪信原告此部分之主張為真正。
五、按數人負同一債務或有同一債權，而其給付可分者，除法律
    另有規定或契約另有訂定外，應各平均分擔或分受之；又數
    人負同一債務，明示對於債權人各負全部給付之責任者，為
    連帶債務；無前項之明示時，連帶債務之成立，以法律有規
    定者為限，民法第271條、第272條定有明文。查本件被告 2
    人就上述 2筆借款均為共同借款人，有原告提出之房屋貸款
    契約2份在卷足憑，其2人既負同一債務，而其給付並無不可
    分之情事，依前引民法第 271條之規定，自應平均分擔上開
    債務。雖原告主張被告 2人為共同借款人，應負連帶清償責
    任云云，惟遍查兩造所簽訂之房屋貸款契約書，並無共同借
    款人應負連帶清償責任之明文約定，則原告主張被告 2人應
    負連帶清償責任云云，自屬無據，其請求被告 2人連帶清償
    上開債務，不能准許。
六、綜上所述，本件原告本於消費借貸之法律關係，請求被告二
    人清償上開借款，於未逾命被告 2人給付如主文第1項、第2
    項所示金額及利息、違約金部分，為有理由，應予准許，逾
    此範圍之請求，為無理由，應予駁回。
七、按法院為終局判決時，應依職權為訴訟費用之裁判，民事訴
    訟法第87條第 1項定有明文。查本件訴訟費用即裁判費經核
    為64,954元，本院爰依職權確定上開訴訟費用由被告 2人負
    擔。
八、結論：本件原告之訴為一部有理由，一部無理由，依民事訴
    訟法第 385條第1項前段、第79條、第85條第1項前段、第87
    條第1項前段，判決如主文。
中　　華　　民　　國　　96　　年　　11　　月　　21　　日
                  民事第二庭    法　官　周紹武
以上正本係照原本作成
如對本判決上訴，須於判決送達後20日內向本院提出上訴狀
中　　華　　民　　國　　96　　年　　11　　月　　21　　日
                                書記官　余吉祥
